【裁判字號】    94,上訴,3793
【裁判日期】    950310
【裁判案由】    妨害自由
【裁判全文】
臺灣高等法院刑事判決                94年度上訴字第3793號
上  訴  人  臺灣桃園地方法院檢察署檢察官
被      告  甲○○
上列上訴人因被告妨害自由案件，不服臺灣桃園地方法院93年度
訴字第2037號，中華民國94年7月6日第一審判決（起訴案號：臺
灣桃園地方法院檢察署93年度偵續字第30號），提起上訴，本院
判決如下：
    主  文
上訴駁回。
    理  由
一、公訴意旨略以：緣乙○○所有門牌號碼桃園縣八德市○○街
    70號房屋占有黃美香等所有坐落桃園縣八德市○○段第 441
    號、第 551號土地，經黃美香等訴請乙○○拆屋還地，獲判
    決勝訴，被告甲○○因向地主黃美香購買前開土地，受黃美
    香委託處理該土地上房屋拆除事宜，而與乙○○迭有爭執。
    於民國（下同）91年12月2日上午9時30分許（起訴書誤載為
    92年），被告甲○○欲拆除重慶街72號建物時，乙○○因恐
    影響其70號建物之安全而出面阻止，被告甲○○竟對乙○○
    恐嚇稱：「你這查某有夠鴨霸，一定要叫人將妳押走，順便
    做掉」等加害他人生命、自由之言詞，使乙○○心生畏懼，
    致生危害於安全等語，因認被告甲○○涉犯刑法第 305條之
    恐嚇危害安全罪嫌云云。
二、按犯罪事實應依證據認定之，無證據不得認定犯罪事實；又
    不能證明被告犯罪者，應諭知無罪之判決，刑事訴訟法第15
    4條第2項及第301條第1項分別定有明文。而所謂認定犯罪事
    實之證據，係指足以認定被告確有犯罪行為之積極證據而言
    ，該項證據自須適合於被告犯罪事實之認定，始得採為斷罪
    資料，如未能發現相當證據，或證據不足以證明，自不能以
    推測或擬制之方法，以為裁判之基礎（參照最高法院29年上
    字第3105號、40年臺上字第86號及30年上字第 816號判例）
    。又告訴人之指訴係以使被告受刑事訴追為目的，是其陳述
    是否與事實相符，仍應調查其他證據以資審認（參照最高法
    院52年台上字第1300號判例）。
三、查公訴人據以認定被告涉有上揭恐嚇危害安全罪嫌，無非係
    以告訴人乙○○之指訴及證人彭庭英、鄭國寶之證述為其論
    據，惟訊據被告堅決否認有何公訴人指訴之恐嚇危害安全犯
    行，辯稱：91年12月 2日伊雖有在現場，但並沒有出言恐嚇
    乙○○，乙○○阻止拆屋時，伊即打電話請警員到場處理，
    警察就將乙○○帶走等語。經查，被告於91年12月 2日僱請
    怪手欲拆除桃園縣八德市○○街72號房屋時，遭告訴人乙○
    ○出面阻止，被告因而電請管區警員到場處理時，告訴人乙
    ○○與被告爭執中，被告有對告訴人乙○○稱：「妳這個女
    人有夠鴨霸，一定要叫人將妳押走，順便作掉」等語，繼而
    告訴人乙○○遭警員帶回派出所等情，除據證人即告訴人乙
    ○○於原審法院審理時及本院準備程序、審理時證述在卷外
    ，並據證人即當時在場之彭庭英、鄭國寶於原審法院審理時
    證述被告確有於上揭時地對告訴人乙○○為上開言詞等語（
    同見原審卷（二）94年4月29日審判筆錄及本院95年1月19日
    準備程序筆錄、95年 2月24日審判程序筆錄），固堪認被告
    有於91年12月 2日與告訴人乙○○爭執時，對告訴人乙○○
    稱：「妳這個女人有夠鴨霸，一定要叫人將妳押走，順便作
    掉」等語之事實，惟按刑法第 305條之恐嚇危害安全罪，係
    以行為人以加害生命、身體、自由、名譽、財產之事恐嚇他
    人為其要件，且須有惡害通知，始足當之，而所謂惡害通知
    ，係指明確而具體加害上述各種法益之意思表示，且客觀上
    一般人認為足以構成威脅，致接受意思表示者之生活狀態陷
    於危險不安之境，始屬相當，若僅以接受意思表示之一方之
    主觀感受為準，即有悖於法律之安定性，使國民無所適從，
    查證人乙○○於原審法院審理時證稱：當天拆房子時警察不
    在，因為伊怕會把牆壁弄龜裂，所以不讓甲○○碰到70號，
    就和他爭執，結果他就去叫警察過來，警察來了，甲○○就
    跟警察說：「這個女人，這麼鴨霸，把他押走，順便作掉，
    警察就把伊帶去派出所的，沒有給伊上手銬，但也跟伊說『
    地又不是妳的，妳這個女人這麼鴨霸』等語，伊不記得甲○
    ○口氣是否很兇，但是警察就站在旁邊，他就對著伊的面跟
    警察說等語（見原審卷94年 4月29日審理筆錄），嗣於本院
    準備程序、審理時證稱甲○○報警後，在警察面前說伊這女
    人有夠鴨霸，一定要叫人把伊押走等語（本院95年1月19 日
    準備程序筆錄、95年 2月24日審判程序筆錄），被告因告訴
    人乙○○出面阻撓依法對上揭房屋之拆除，而請求警方前往
    現場處理，衡情於警方到場處理之際，自當交由警員處理，
    應無仍出言恐嚇告訴人乙○○之理，是被告當時縱於警員面
    前為上開言詞，應係要求到場處理之警員將告訴人乙○○帶
    走處理，以免妨礙拆屋之進行，並非意在以加害生命、身體
    自由之旨恐嚇告訴人乙○○，使其心生畏怖為目的。至告訴
    人呂老蓮雖於原審法院審理時及本院審理中證稱聽到被告上
    述言語會「害怕」等語，惟查本件係因告訴人乙○○於被告
    僱請怪手欲拆除桃園縣八德市○○街72號房屋時，出面阻止
    被告施工，彼等發生爭執，被告因而報警前來處理，始於警
    員到場後向告訴人乙○○為上述言語相應，告訴人乙○○經
    警員帶回派出所後，又自行跑回工地現場再阻止施工，被告
    乃再通知警員處理，事後告訴人乙○○復經常到被告之工地
    附近查看並照相等情，此據告訴人乙○○供認在卷，若依告
    訴人乙○○所述因聽聞上開言詞而心生畏懼，何以事後竟仍
    多次前往，是告訴人乙○○就此所述，殊無足採。
    綜上所述，被告雖有於上揭時地向告訴人高寶蓮出言上述言
    語，然並無查何積極證據足資証明，被告有以此加害告訴人
    乙○○生命、身體、自由、名譽、財產之情事，告訴人乙○
    ○亦未因此而心生畏懼，是被告所辯並無出言恐嚇告訴人乙
    ○○等語，應堪採信，被告犯行尚屬不能證明，原審因而以
    查無證據證明被告犯罪，而為被告無罪之諭知，經核並無不
    合，檢察官依告訴人乙○○之請求提起上訴，其上訴意旨猶
    以被告對告訴人乙○○為上述言詞，因而使其心生畏懼，應
    負恐嚇危害安全罪責，而指摘原審判決被告無罪係屬不當，
    非有理由，應予駁回。
四、臺灣桃園地方法院檢察署檢察官94年度偵字第 13543號移送
    併辦意旨略以：被告甲○○為桃園縣八德市○○段第 441號
    地號及 551地號之土地地主黃文君及黃美香之訴訟代理人，
    負責處理上開土地上房屋之拆遷事宜，緣乙○○位於上開土
    地上之門牌號碼桃園縣八德市○○街70號房屋未與上開地主
    談妥條件和解拆遷，並提起訴訟，致被告心生不滿，竟基於
    恐嚇之犯意，於90年11月 2日上午10時許，在同縣市○○街
    70號前，以「楊太太，你不與我和解，我就要對你不利哦！
    」等語恐嚇乙○○，致乙○○心生畏懼，因認被告所涉此部
    分恐嚇罪嫌與本件具有連續犯之關係，屬於裁判上一罪，而
    移送本院併案審理，惟查本件被告被訴恐嚇危害安全犯行既
    經本院諭知無罪，詳如前述，即與併辦部分不生何裁判上一
    罪之關係，本院自無從併予審理，應退回由檢察官另為適當
    處理，併此敘明。
據上論斷，應依刑事訴訟法第368條，判決如主文。
本案經檢察官吳慧蘭到庭執行職務。
中    華    民    國    95    年    3     月    10    日
                  臺灣高等法院刑事第五庭
                                審判長法  官  張傳栗
                                      法  官  吳啟民
                                      法  官  陳世宗
以上正本證明與原本無異。
不得上訴。
                                      書記官  秦慧榮
中    華    民    國    95    年    3     月    13    日


司法院資訊處製作；財團法人民間司法改革基金會備份。
